【裁判字號】    97,抗,351
【裁判日期】    980123
【裁判案由】    聲明異議
【裁判全文】
臺灣高等法院臺南分院民事裁定   97年度抗字第351號
抗  告  人  甲○○
相  對  人  台新國際商業銀行股份有限公司
法定代理人  蔡孟
相  對  人  乙○○
上列當事人間因聲請給付票款強制執行事件，對於中華民國97年
10月21日臺灣臺南地方法院所為裁定（97年度執字第36495號）
，提起抗告，本院裁定如下：
    主  文
抗告駁回。
抗告程序費用新台幣壹仟元由抗告人負擔。
    理  由
一、抗告意旨略以：抗告人確實係自民國（下同）88年4月1日續
    租至今，且租賃條件均相同，只於90年5月1日起租金小幅度
    減少，其他租賃條件並未變動。況出租人乙○○係於93年7
    月30日設定最高限額抵押權，惟抗告人與出租人有關租金之
    修訂也在設定之前，並無租金、租期均有差異之情形存在云
    云。
二、按不動產所有人設定抵押權後，於同一不動產上，得設定地
    上權或其他以使用收益為目的之物權，或成立租賃關係。但
    其抵押權不因此而受影響。前項情形，抵押權人實行抵押權
    受有影響者，法院得除去該權利或終止該租賃關係後拍賣之
    。民法第866條第1、2項定有明文。又「執行法院認抵押人
    於抵押權設定後，與第三人訂立之租約，致影響於抵押權者
    ，得依聲請或職權除去其租賃關係，依無租賃狀態逕行強制
    執行（最高法院74年台抗字第227號判例、及司法院院字第
    1446號解釋參照）。且不動產之原有租賃關係係發生於抵押
    權設定之後，並對抵押權有影響者，經執行法院除去者，不
    隨同移轉，強制執行法第98條第2項但書亦定有明文。經查
    ：本件執行標的坐落台南縣仁德鄉○○段380號地號即門牌
    號碼台南縣仁德鄉○○○街24巷9號，相對人即債務人乙○
    ○於93年7月30日設定最高限額抵押權新台幣（下同）180萬
    元之第一順位抵押權予相對人即債權人台新國際商業銀行股
    份有限公司（下稱台新銀行），經相對人台新銀行聲請拍賣
    抵押物，並經原法院分別於97年7月29日、8月19日進行第1
    次、第2次拍賣，拍賣條件經設定拍定後不點交，結果均無
    人投標應買。有土地及建物登記謄本、拍賣公告、不動產拍
    賣筆錄附原審卷可稽（見原審卷第11、12、88至139頁）。
    抗告人主張查封房屋乃由其承租使用，並與相對人即出租人
    乙○○簽訂系爭租賃契約，期間分別自88年4月1日至89年4
    月1日（租金每月7,000元）、89年5月1日至90年5月1日（租
    金每月7,000元）、90年5月1日至93年5月1日（租金每月6,0
    00元）、93年5月1日至96年5月1日（租金每月6,000元）及
    96年5月1日至99年5月1日止（租金每月6,000元），並提出
    房屋租賃契約書影本茲以為證（見同上卷第39-49頁），抗
    辯稱：96年5月1日所簽訂之租賃契約係原88年4月1日簽訂租
    賃契約關係之延續云云。惟查上開5份租約雖租賃標的物（
    台南縣仁德鄉○○○街24巷9號）均記載相同外，租金、租
    期皆有所不同，應認抗告人與債務人之出租人乙○○於原租
    約租賃期限屆滿後，兩造始合意成立另一新租賃契約，並就
    租賃期間、租金多寡另為約定，非如抗告人所辯稱96年5月
    間所簽訂之租約乃原租賃契約之延續。且債務人乙○○於93
    年7月29日為台新銀行設定最高限額抵押權之際，簽立切結
    書切結系爭抵押物係其自行使用，並無任何供他人無償使用
    、租賃、出典、及租金典價等對價給付之情事（見同上卷第
    161頁），抗告人與乙○○間，是否真存有上開租賃契約，
    已非無疑，縱上開租約均屬真正，亦僅於93年5月1日至96年
    5月1日租約，有買賣不破租賃原則之適用，該租賃期間屆滿
    後另訂之96年5月1日至99年5月1日租約，亦有原審民事執行
    處之查封筆錄可稽 (見原審卷第33頁)，因既屬新租約，當
    無前開原則之適用。從而，抗告人所為96年5月間簽訂至99
    年5月1日之租約乃原88年4月1日租約延續之抗辯，自非可採
    。另本件執行標的經2次拍賣均無人投標應買，可見債務人
    乙○○抵押權設定後所為之租賃行為確已影響抵押權之實行
    ，相對人台新銀行為確保債權，依前開強制執行法第98條第
    2項但書規定，聲請排除租賃關係，經核並無不合。抗告意
    旨指摘原裁定不當，求為廢棄，為無理由，應予駁回。
據上論結，本件抗告為無理由，應依強制執行法第30條之1，民
事訴訟法第495條之1第1項、第449條第1項、第95條及第78條，
裁定如主文。
中    華    民    國    98    年    1     月    23    日
                  民事第三庭    審判長法  官  曾平杉
                                      法  官  李文賢
                                      法  官  莊俊華
上為正本係照原本作成。
不得再抗告。
中    華    民    國    98    年    1     月    23    日
                                      書記官  吳銘添


司法院資訊處製作；財團法人民間司法改革基金會備份。
